【裁判字號】    92,交聲,516
【裁判日期】    921229
【裁判案由】    聲明異議
【裁判全文】
臺灣臺南地方法院交通事件裁定                    九十二年度交聲字第五一六號
    移送機關  交通部公路總局嘉義區監理所麻豆監理站
    受處分人
    即異議人  甲○○
右列受處分人因違反道路交通管理處罰條例案件，對於交通部公路總局嘉義區監理所
麻豆監理站九十二年八月十九日所為之裁決處分（處分案號：麻監裁罰字第裁七五—
Ｍ00000000號），聲明異議，本院裁定如左：
    主  文
異議駁回
    理  由
一、聲明異議意旨略以：受處分人即異議人甲○○所有之車牌號碼Ｃ八—七七０八號
    自用小貨車，於民國九十一年四月二十日下午四點五十分左右，並未經人駕駛而
    在行經台南縣新營市○○路與東昇街之交岔路口時，有「闖紅燈」及「拒絕停車
    接受稽查而逃逸」等違規行為，然竟遭執勤警員予以逕行舉發。又本件舉發通知
    單上所記載之車輛種類為「自小客」，與異議人所有之上開小貨車之車輛種類亦
    不相符。後來原處分機關即移送機關交通部公路總局嘉義區監理所麻豆監理站，
    經查證結果，竟仍認前述違規事實明確，而將舉發警員所記載之「自小客」以筆
    誤論，而對車輛所有人即異議人裁處罰鍰共計新臺幣一萬一千四百元，並記違規
    點數四點。但因異議人並無原處分意旨所稱之違規行為，故異議人不服原處分，
    乃提起本件異議。
二、按汽車駕駛人行經有燈光號誌管制之交岔路口闖紅燈者，處新臺幣一千八百元以
    上五千四百元以下罰鍰，並記違規點數三點；又汽車駕駛人，駕駛汽車有違反本
    條例之行為，經交通勤務警查或依法令執行交通稽查任務人員制止時，不聽制止
    或拒絕停車接受稽查而逃逸者，除按各該條規定處罰外，處新臺幣三千元以上六
    千元以下罰鍰，並記違規點數一點，道路交通管理處罰條例第五十三條、第六十
    條第一項及第六十三條第一項第一款、第三款分別定有明文。其次，汽車駕駛人
    之行為，有闖紅燈、不服指揮稽查而逃逸之情形者，當場不能或不宜攔截製單舉
    發者，得對汽車所有人逕行舉發處罰；又前項逕行舉發，應記明車輛牌照號碼、
    車型等可資辨明之資料，查明汽車所有人姓名或名稱、住址後，製單舉發處罰之
    ，道路交通管理處罰條例第七條之二第一項第一款、第四款前段及第二項亦規定
    甚明。
三、經查：
    （一）受處分人即異議人甲○○雖否認其所有之車牌號碼Ｃ八—七七０八號自用
          小貨車，於九十一年四月二十日下午四點五十分左右，有經人駕駛而在行
          經台南縣新營市○○路與東昇街之交岔路口時，有「闖紅燈」及「拒絕停
          車接受稽查而逃逸」等違規情事，然異議人之前述違規事實，除有台南縣
          警察局南縣警交字第Ｍ00000000號舉發違反道路交通管理事件通
          知單及台南縣警察局新營分局九十一年十二月二十六日營警交字第０九一
          ００二０五三二號函各一份附卷可參外，另證人即當日執行勤務舉發本違
          規事件之台南縣警察局新營分局警員陳佳榮，亦於本院調查時到庭具結證
          稱：「（法官問：本件是否你舉發的，情形如何？）是我舉發的，當天我
          是執行勤務，我是在開元路與東昇街口執行勤務，我們當天在該路執行勤
          務時，發現有一輛車子自北往南經過該路口直行，該藍色車子通過交岔路
          口就闖紅燈，經過我們面前時，我們就要鳴警笛、搖旗，我們在搖紅旗時
          駕駛人就加速開走．．．我們隨即抄下車牌號碼，再回警局再查車籍資料
          核對後才逕行舉發．．．因為拒絕攔查的車子車速都很快，所以我們都會
          聚集精神的記車牌號碼，所以對本件駕駛人的特徵，我並沒有記．．．當
          時我同事也一起抄車牌，抄的車牌號碼與我抄的是一樣的。」等語（參見
          本院九十二年十月二日訊問筆錄），此參以證人陳佳榮警員與異議人間不
          僅未有任何怨隙，且係毫不相識之人，衡情證人應無設詞攀誣，或虛構違
          規事實陷害異議人之理。況警員執行公務時，本身即受有行政懲處責任之
          監督，且其到庭具結作證，更係以刑事責任擔保其證言之真實性，故證人
          陳佳榮警員之前開證述內容，經核尚無不可採信之處。因之，異議人所有
          之前述小貨車，於右述時、地，經人駕駛而在行經設有燈光號誌管制之交
          岔路口時，有「闖紅燈」及「拒絕停車接受稽查而逃逸」等違規事實，應
          可認定。
    （二）其次，本件卷附之台南縣警察局南縣警交字第Ｍ00000000號舉發
          違反道路交通管理事件通知單上之違規車輛種類欄內，係記載為「自小客
          」，經核雖與受處分人即異議人甲○○所有之前述車輛之種類不符，然因
          本件違規車輛係「自用小貨車」等情，則據上開台南縣警察局新營分局九
          十一年十二月二十六日營警交字第０九一００二０五三二號函說明無誤，
          另如前述，證人陳佳榮警員亦已明確證稱：本件違規車輛係自用小貨車等
          語，顯見本件舉發通知單上車輛種類欄內之所以記載為「自小客」，應係
          舉發警員於填寫舉發通知單時之誤寫所致。此外，該違規車輛種類之記載
          ，既係舉發警員於舉發時誤寫之結果，則該「自小客」一詞之記載，尚非
          舉發警員於攔查時所親眼觀察發現之真正車種，而證人即舉發警員陳佳榮
          於本院調查時，既已明確表示本件其所發現違規而欲攔查之車輛，係自用
          小貨車無誤，則該項車輛種類之誤載，經核尚不至於影響本件違規事實之
          認定。從而，異議人尚難僅以舉發通知單上違規車輛種類之誤載，而據以
          否定其所有之上開小貨車，確有曾經人駕駛並有如前所述之闖紅燈及拒絕
          接受稽查而逃逸等違規行為。
    （三）再查，交通勤務警察或依法令執行交通稽查任務人員，開單舉發違反道路
          交通管理處罰條例所列之違規事實，經公路主管機關或警察機關所為之裁
          決處罰，本質上為行政處分，係公務員基於職務上權力，依法就特定之具
          體事件所為，並具有公法上效果之單方行政行為。而根據公務員為公法上
          行為具有公信力之原則，該行政處分當可被推定為真正，且其據以依法處
          分之事實認定，亦應可推定為正確無誤，故本此公信原則，立法者乃於道
          路交通管理處罰條例及高速公路交通管制規則中制定相關規定，使交通勤
          務警察或依法令執行交通稽查任務人員，在特殊情形下，當場不能或不宜
          攔截製單舉發時，得當機處置而逕行舉發（參見道路交通管理處罰條例第
          七條之二及高速公路交通管制規則第二十六條等規定），以達成維護交通
          秩序及公共安全之行政目的。反之，若謂公務員之一切行政行為，均需預
          留證據以證明其為真實，則國家行政勢必窒礙難行，且相關行政目的亦難
          達成，故刑事訴訟法就犯罪證據有關之規定中，與屬行政秩序罰之交通違
          規裁罰本旨不合之部分，自不在準用之列。從而，交通違規行政爭訟之舉
          證責任原理，應非如刑事案件中，必須超越任何合理懷疑，始可為有罪判
          決之嚴格程度，而係應與民事訴訟之舉證責任原理相類似，亦即基本上應
          就行政機關與人民所各自主張有利於己之事實，分配其應盡之舉證責任，
          而非逕予適用刑事訴訟上之「無罪推定」原則，此觀諸行政訴訟法第一百
          三十六條，規定行政訴訟程序準用民事訴訟法第二百七十七條舉證責任分
          配原則之立法意旨，即可明瞭。
    （四）基此，本件受處分人即異議人甲○○雖極力辯稱：本件案載違規時間，其
          並未駕車出現於案載違規地點，且舉發通知單上之車輛種類係填寫自用小
          客車，非為異議人所有之上述自用小貨車，故應係舉發警員目測車牌錯誤
          云云，然異議人並未就其所有之前述小貨車，於上開時間，未曾經人駕駛
          而行經本件案載違規地點等事實，提供任何可資調查之事證，以佐證其所
          辯之內容，又其亦未對於本件執勤警員之舉發有誤，另行提出其他相關事
          證以供調查，且經核亦無任何證據，足資證明本件執勤警員確有捏造事實
          違法取締之情事，故證人陳佳榮警員本其維護交通秩序、安全職責所為之
          本件舉發，以及其在本院所具結證述之內容，自應受到合法、正確之推定
          。從而，異議人所有之小貨車，於前開時、地，確有經人駕駛而在途經設
          有燈光號誌管制之交岔路口時，並有闖紅燈及拒絕停車接受稽查而逃逸等
          違規行為，應無疑問。
四、綜上所述，本件受處分人即異議人甲○○於上開時、地，有「闖紅燈」及「拒絕
    停車接受稽查而逃逸」等違規事實既可認定，則執勤警員根據上述道路交通管理
    處罰條例第七條之二第一項第一款、第四款前段及第二項等規定，對於異議人予
    以逕行舉發，經核尚無違法不當之處。後來原處分機關即移送機關交通部公路總
    局嘉義區監理所麻豆監理站，據此並引用前開道路交通管理處罰條例第五十三條
    、第六十條第一項及第六十三條第一項第一款、第三款等規定，而裁處異議人罰
    鍰共計新臺幣一萬一千四百元，並記違規點數四點，於法亦無不當。至本件異議
    內容，經核尚非有理，故應予以駁回。
五、據上論斷，應依道路交通案件處理辦法第十九條，裁定如主文。
中      華      民      國      九十二      年    十二     月  二十九   日
                              臺灣臺南地方法院交通法庭
                                  法  官    陳  志  成
右正本證明與原本無異。
如不服本裁定應於送達後五日內向本院提出抗告狀。
                                  書記官    黃  瓊  蘭
中      華      民    國      九十二      年    十二     月  二十九   日


司法院資訊處製作；財團法人民間司法改革基金會備份。
